# 股份支付中结算企业、结算义务的关系

提问人：jie8848 时间：2016-05-13 11:51:41
1 、会计准则解释 4 号中结算企业和结算义务的关系是什么？为什么接受服务的企业也可能有结算义务？ 2 、如果接受服务的企业有结算义务，那么接受服务的企业和结算企业是同一家企业吗？
3 、“接受服务企业具有结算义务且授予本企业职工的是企业集团内其他企业权益工具的”这句话怎么理解？
麻烦生动的描述下，谢谢
会计准则解释 4 号的内容如下： 企业集团（由母公司和其全部子公司构成）内发生的股份支付交易，应当按照以下规定进行会计处理：（一）结算企业以其本身权益工具结算的，应当将该股份支付交易作为权益结算的股份支付处理；除此之外，应当作为现金结算的股份支付处理。结算企业是接受服务企业的投资者的，应当按照授予日权益工具的公允价值或应承担负债的公允价值确认为对接受服务企业的长期股权投资，同时确认资本公积（其他资本公积）或负债。（二）接受服务企业没有结算义务或授予本企业职工的是其本身权益工具的，应当将该股份支付交易作为权益结算的股份支付处理；接受服务企业具有结算义务且授予本企业职工的是企业集团内其他企业权益工具的，应当将该股份支付交易作为现金结算的股份支付处理。

回答人：chenyiwei
1 、本条中的“结算义务”是指根据股份支付安排或合同承担向股份支付的交易对方交付权益工具或现金的合同义务，或者相关法律法规规定的法定义务。对于负有结算义务的一方而言，履行该等义务并不一定导致经济利益的流出（例如，以结算义务方自身的权益工具结算），因此此处的“结算义务”并不等同于会计上的“负债”或“义务”概念。 2 、如果接受服务的企业有结算义务，那么接受服务的企业和结算企业是同一家企业。 3 、例如，A公司为母公司，B公司为其上市子公司。A公司将其所持有的部分B公司股份低价转让给A公司自己的高管，这就是“接受服务企业具有结算义务且授予本企业职工的是企业集团内其他企业权益工具”的一个例子。这种情况下在A的个别报表层面是按现金结算的股份支付来核算的，但A的合并报表层面仍然是权益结算的股份支付。

提问人：0041254 时间：2017-03-05 17:40:51
为何说A公司合并层面仍然是权益结算的股份支付呢？A公司并未使用自己的权益工具进行结算。请陈版主解惑，谢谢。

回答人：chenyiwei
合并层面，因为使用子公司权益工具结算，而子公司权益工具在合并报表层面也属于权益，所以仍作为权益结算的股份支付。

提问人：0041254 时间：2017-03-05 23:01:57
陈版，有一个问题，需要请教，如果A公司使用子公司B现有的部分股权给到B公司员工进行股权激励，这个属于集团内的股份支付吗？还是可以单纯地认为，仅仅是B公司的权益结算股份支付，对A公司没有影响？ A公司算不算结算企业，为什么？

回答人：chenyiwei
A公司将其所持有的股份支付给B公司的员工，因此属于股份支付。因为是A公司将股份给B的员工，所以结算义务在A。

提问人：NIEDAREN 时间：2017-12-03 14:36:44
陈老师，第 3 个，B上市公司属于权益结算的股份支付吗，还是说对于B根本不属于股份支付？另外，A合并报表中，如何把单体现金结算的股份支付还原成权益结算的股份支付，借：应付职工薪酬 贷：资本公积？

回答人：chenyiwei
这种情况下，B既不是接受服务方，也没有结算义务，因此B层面不确认股份支付。A的合并报表层面需做较多调整，除了受影响的报表项目不同以外，影响费用的金额也不同（权益结算不调整后续计量，现金结算要调整）。